【裁判字號】    98,上訴,2538
【裁判日期】    990429
【裁判案由】    貪污治罪條例
【裁判全文】
臺灣高等法院臺中分院刑事判決        98年度上訴字第2538號
上  訴  人  臺灣彰化地方法院檢察署檢察官
被      告  戊○○
選任辯護人  林志忠律師
            陳國華律師
被      告  乙○○
選任辯護人  許漢鄰律師
被      告  丙○○
選任辯護人  廖志祥律師
被      告  甲○○
選任辯護人  鄭弘明律師
            張崇哲律師
上列上訴人因被告貪污治罪條例案件，不服臺灣彰化地方法院97
年度訴字第2034號中華民國98年9 月14日第一審判決（起訴案號
：臺灣彰化地方法院檢察署97年度偵字第5140號），提起上訴，
本院判決如下：
    主  文
上訴駁回。
    理  由
一、公訴意旨以：被告戊○○自民國93年4月12日起至95年2月14
    日止、被告乙○○則自95年2月15日起至96年7月11日止，分
    別擔任彰化縣警察局二林分局（自95年12月起更名為芳苑分
    局）偵查隊隊長，均負責綜理全隊勤務，包括檢肅流氓、治
    平專案、肅竊查贓、查緝走私、查緝詐欺、電腦網路犯罪、
    查緝不良幫派組合、檢肅槍彈、通訊監察、選舉業務、檢肅
    毒品、查緝賭博及取締賭博性電玩等業務；又被告丙○○自
    92年10月1日起至93年3月31日止，擔任該分局偵查隊偵查員
    洪清輝（另案由院審理中）之代理小隊長；另被告甲○○則
    自94年1月1日起至同年12月31日止，擔任洪清輝之小隊長，
    均負責擔任值班、備勤、地區探巡、刑責區查察（含賭博性
    電玩之查緝取締與移送）、巡邏等勤務。被告戊○○、乙○
    ○、丙○○、甲○○均係依據法令服務於國家所屬機關而具
    有法定職務權限之公務員。緣盧盈宏、馮文通（均另案由法
    院審理中）合資經營設於彰化縣二林鎮○○路126號之「北
    海遊藝場」係從事賭博性電動玩具之處，為避免「北海遊藝
    場」遭彰化縣警察局二林分局查緝上情，基於交付賄賂之概
    括犯意聯絡，先透過彰化縣議員洪進南介紹認識自92年10月
    14日起負責該刑責區刑事案件調查及犯罪偵查業務兼含查緝
    取締與移送賭博性電玩之偵查員洪清輝後，自93年1月初起
    至95年6月底止，推由「北海遊藝場」經理馮文通於每月10
    日左右，在位於上址「北海遊藝場」辦公室或外面餐廳處，
    按月連續交付賄款新臺幣（下同）3萬5千元予洪清輝收受；
    另基於交付賄賂之犯意聯絡，於95年7、8月10日左右，亦推
    由馮文通各交付賄款3萬5千元予洪清輝，共計2次，作為不
    取締「北海遊藝場」之對價。被告戊○○、乙○○、丙○○
    、甲○○均明知「北海遊藝場」係經營賭博性電動玩具之處
    ，依職責應調查取締，且明知收取洪清輝交付之賄款，係作
    為不取締「北海遊藝場」經營賭博性電玩之對價，竟與洪清
    輝基於違背職務收受賄賂之犯意聯絡，於附表所示期間，推
    由洪清輝將收受賄款中之5千元，於洪清輝每月收取馮文通
    賄款後之當日或隔1、2日，在辦公處所或隱蔽地點，個別交
    予被告丙○○、甲○○收受；另將收取賄款其中1萬元，個
    別交予被告戊○○、乙○○收受，以作為不取締「北海遊藝
    場」經營賭博性電玩之對價。因認被告戊○○、乙○○、丙
    ○○、甲○○均係涉犯貪污治罪條例第7條、第4條第1項第5
    款之具有調查犯罪職務之公務員違背職務收受賄賂罪嫌等語
    。
二、按犯罪事實應依證據認定之，無證據不得認定其犯罪事實；
    又不能證明被告犯罪者，應諭知無罪之判決，刑事訴訟法第
    154條第2項、第301條第1項分別定有明文。次按認定犯罪事
    實所憑之證據，雖不以直接證據為限，間接證據亦包括在內
    ，然而無論直接證據或間接證據，其為訴訟上之證明，須於
    通常一般人均不致有所懷疑，而得確信其為真實之程度者，
    始得據為有罪之認定，倘其證明尚未達到此一程度，而有合
    理之懷疑存在時，即難遽採為不利被告之認定（最高法院76
    年臺上字第4986號判例要旨參照）。另按刑事訴訟法第161
    條已於91年2月8日修正公布，其第1項規定檢察官就被告犯
    罪事實，應負舉證責任，並指出證明之方法。因此，檢察官
    對於起訴之犯罪事實，應負提出證據及說服之實質舉證責任
    。倘其所提出之證據，不足為被告有罪之積極證明，或其指
    出證明之方法，無從說服法院以形成被告有罪之心證，基於
    無罪推定之原則，自應為被告無罪判決之諭知（最高法院92
    年台上字第128號判例要旨參照）。復按刑事訴訟法上所謂
    認定犯罪事實之證據，係指足以認定被告確有犯罪行為之積
    極證據而言，如未能發現相當證據或證據不足以證明，自不
    能以推測或擬制之方法，以為裁判基礎（最高法院29年上字
    第3105號及40年台上字第86號分別著有判例可資參照）。又
    認定不利於被告之事實，須依積極證據，茍積極證據不足為
    不利被告之認定時，即應為有利於被告之認定，更不必有何
    有利之證據；另認定犯罪事實所憑之證據，雖不以直接證據
    為限，間接證據亦包括在內；然而無論為直接證據或間接證
    據，其為訴訟上之證明，須於通常一般人均不致有所懷疑，
    而得以確信其為真實之程度者，始得據為有罪之認定，倘其
    證明尚未達到此一程度，而有合理性懷疑之存在時，事實審
    法院復已就其心證上理由予以闡述，敘明其如何無從為有罪
    之確信，因而為無罪之判決者，亦不得遽以自己片面之觀點
    ，遽指其為違法（最高法院30年上字第816號及76年台上字
    第4986號亦分別著有判例足資參照）。又其以情況證據（即
    間接證據）斷罪時，尤須基於該證據在直接關係上所可證明
    之他項情況事實，本乎推理作用足以確證被告有罪，方為合
    法，不得徒憑主觀上之推想，將一般經驗上有利被告之其他
    合理情況逕予排除（最高法院32年上字第67號判例意旨亦可
    參照）。再依刑事訴訟法第154條所規定之禁止推定罪狀之
    法則，並非僅為被告個人之訴訟利益而設，尤其重在發現真
    實以求國家刑罰權之正確行使。若無足可證明被告從事犯罪
    構成要件之積極證據，無論假定某一被告為犯人而命其自證
    無罪，藉以過濾及鎖定特定犯罪人，或推測被告涉及之某項
    罪名，而依其自辯過程蒐求該被告生活經歷資料，藉以判斷
    其究竟有無構成特定犯罪，俱非法之所許。
三、公訴人認為被告戊○○、乙○○、丙○○、甲○○均係涉犯
    貪污治罪條例第4條第1項第5款之違背職務收受賄賂罪嫌，
    無非係以被告戊○○、乙○○、丙○○、甲○○分別擔任彰
    化縣警察局二林分局（自95年12月起更名為芳苑分局）偵查
    隊隊長、代理小隊長、小隊長，均係依據法令從事公務並有
    調查職務之人員，且有證人即同案被告乙○○、證人黃鼎鈞
    、陳銘傑、洪進南、證人即被告丙○○之妻黃足也、證人即
    另案被告洪清輝、馮文通、洪銘聰、證人即彰化縣警察局行
    政課警務員蔡恩浩；證人即彰化縣警察局二林分局刑事組組
    長林世明、證人即彰化縣警察局二林分局偵查隊小隊長蔡慶
    上、楊清山、蔡文作、證人即彰化縣警察局芳苑分局偵查隊
    小隊長洪斗山分別於偵訊中之證述，並有同案被告乙○○所
    持用之行動電話門號0932—571261號雙向通聯記錄1份、通
    訊監察譯文、內政部警政署95年7月19日警署行字第0950096
    571號函1紙、彰化縣警察局行政課調查筆錄2份、證人洪清
    輝與被告丙○○之對話譯文1份及光碟1張、彰化縣警察局芳
    苑分局偵查佐洪清輝歷任小隊長名冊及歷任刑事組（隊）長
    名冊各1份、彰化縣警察局芳苑分局97年6月2日芳警分二字
    第0970010064號函檢附之彰化縣警察局前偵查隊長及小隊長
    任期及期間職務內容1紙、彰化縣警察局二林分局及芳苑分
    局刑責區區分名冊各2紙附卷可參，資為其主要論據。訊據
    被告戊○○、乙○○、丙○○、甲○○固不否認分別曾擔任
    彰化縣警察局二林分局（自95年12月起更名為芳苑分局）偵
    查隊隊長、小隊長，另被告丙○○亦不否認曾擔任彰化縣警
    察局二林分局偵查員，且負有查緝賭博及取締賭博性電玩等
    勤務之事實，惟均堅詞否認有何違反貪污治罪條例之違背職
    務收受賄賂犯行，被告戊○○辯稱：其於93年4月12日調至
    二林分局後，才認識其組員即洪清輝，因其平常管理比較嚴
    格，故證人洪清輝才會於偵訊中證述其有收受賄賂，況其剛
    到任時與證人洪清輝並不熟，證人洪清輝不可能於其就任當
    月就交付賄賂予其收受等語；被告乙○○辯稱：戊○○於交
    接隊長職務之際，曾向其表示應特別注意洪清輝平常有簽賭
    習慣，故其曾責備洪清輝簽賭，又因洪清輝不滿其領導方式
    ，或因洪清輝於另案偵訊中為求得減刑或交保，故對管教比
    較嚴格之人或證人洪清輝不滿意之人，為不實陳述，至其雖
    認識證人即彰化縣議員盧盈宏、證人馮文通，但其與證人盧
    盈宏、馮文通均不熟，亦無交情，至證人洪清輝被逮捕後，
    其基於係證人洪清輝之主管，為維護證人洪清輝之權利，而
    協助聯絡律師至調查站，並非為監視證人洪清輝，其未曾收
    取證人洪清輝交付之賄款等語；被告丙○○辯稱：其自92年
    10月1日起到93年3月1日止，僅擔任代班資深偵查員，並非
    洪清輝之長官，亦非小隊長或代理小隊長，又其平日與洪清
    輝關係不佳，且曾有洪清輝之債權人劉金裕至分局向洪清輝
    索討債務，洪清輝懷疑係其向劉金裕告知洪清輝當日有值班
    而懷恨在心，而於偵訊中為不利於其之證述，至縣議員洪進
    南部分，係因在「北海遊藝場」開幕之前，洪進南曾經被槍
    擊要犯開槍，警方曾指派其擔任隨滬而認識洪進南，其並未
    收取洪清輝交付之賄款，因證人洪清輝曾向其表示會向警方
    長官告狀，行政上要讓其蒙上污點，其儘量不要與洪清輝發
    生言詞衝突，嗣約隔半年後某日，其向其妻表示去關心洪清
    輝，並交付2萬元是協助洪清輝之生活，並非前往交還賄款
    ，如果其有收受賄款應儘速處理，避免洪清輝檢舉，不可能
    於相隔半年之久才去返還等語；被告甲○○辯稱：其擔任洪
    清輝之小隊長時，因管理比較嚴格，並曾規勸洪清輝不要簽
    賭，且平常亦與洪清輝交情不好，故洪清輝於偵訊中才為不
    利於其事實之陳述等語。
四、證據能力部分：
  (一)按被告以外之人於審判外向法官所為之陳述，得為證據，刑
    事訴訟法第159條之1第1項定有明文。其立法理由係認為被
    告以外之人之陳述係在法官面前為之，因其任意陳述之信用
    性已受確定保障之情況下所為之陳述，自得作為證據，且不
    問係本案或其他刑事案件之羈押訊問期日、勘驗期日、準備
    程序期日、審理期日或民事事件、行政訴訟程序，凡係在普
    通法院法官面前所為之陳述（不包括軍事法官），均具有證
    據能力。是證人即「北海遊藝場經理」馮文通於另案本院審
    理中向法官所為之證述（參見原審卷(二)所附原審96年度訴字
    第2186號97年5月6日審判筆錄第7-26頁），在其任意陳述之
    信用性均無疑之情況下，依法即得作為證據。
  (二)按檢察官職司追訴犯罪，就審判程式之訴訟構造言，檢察官
    係屬與被告相對立之當事人一方，偵查中對被告以外之人所
    為之偵查筆錄，或被告以外之人向檢察官所提之書面陳述，
    性質上均屬傳聞證據。自理論上言，如未予被告反對詰問、
    適當辯解之機會，一律准其為證據，似有違當事人進行主義
    之精神，對被告之防禦權亦有所妨礙；然而現階段刑事訴訟
    法規定檢察官代表國家偵查犯罪、實施公訴，必須對於被告
    之犯罪事實負舉證之責，依法其有訊問被告、證人及鑑定人
    之權，證人、鑑定人且須具結，而實務運作時，偵查中檢察
    官向被告以外之人所取得之陳述，原則上均能遵守法律規定
    ，不致違法取供，其可信性極高，為兼顧理論與實務，乃於
    修正刑事訴訟法時，增列第159條之1第2項，明定被告以外
    之人（含被害人、證人等）於偵查中向檢察官所為陳述，除
    顯有不可信之情況者外，得為證據，並於92年9月1日施行（
    最高法院94年度臺上字第7416號判決意旨參照）；又所謂「
    顯有不可信性」，係指陳述是否出於供述者之真意、有無違
    法取供情事之信用性而言，故應就偵查或調查筆錄製作之原
    因、過程及其功能等加以觀察其信用性，據以判斷該傳聞證
    據是否有顯不可信或有特別可信之情況而例外具有證據能力
    ，並非對其陳述內容之證明力如何加以論斷，二者之層次有
    別，不容混淆（最高法院94年度台上字第629號判決要旨可
    參）；又詰問權係指訴訟上當事人有在審判庭輪流盤問證人
    ，以求發現真實，辨明供述證據真偽之權利，其於現行刑事
    訴訟制度之設計，以刑事訴訟法第166條以下規定之交互詰
    問為實踐，屬於人證調查證據程式之一環；與證據能力係指
    符合法律所規定之證據適格，而得成為證明犯罪事實存在與
    否之證據資格，性質上並非相同。偵查中檢察官為蒐集被告
    犯罪證據，訊問證人旨在確認被告嫌疑之有無及內容，與審
    判期日透過當事人之攻防，調查證人以認定事實之性質及目
    的，尚屬有別。偵查中訊問證人，法無明文必須傳喚被告使
    之得以在場，刑事訴訟法第248條第1項前段雖規定：「如被
    告在場者，被告得親自詰問」，事實上亦難期被告有於偵查
    中行使詰問權之機會。此項未經被告詰問之被告以外之人於
    偵查中向檢察官所為之陳述，依刑事訴訟法第159條之1第2
    項之規定，原則上屬於法律規定為有證據能力之傳聞證據，
    於例外顯有不可信之情況，始否定其得為證據。是得為證據
    之被告以外之人於偵查中所為之陳述，因其陳述未經被告詰
    問，應認屬於未經合法調查之證據，並非無證據能力，而禁
    止證據之使用。此項詰問權之欠缺，非不得於審判中由被告
    行使以補正，而完足為經合法調查之證據。倘被告於審判中
    捨棄詰問權，或證人客觀上有不能受詰問之情形，自無不當
    剝奪被告詰問權行使之可言（最高法院96年度台上字第4064
    號判決要旨參照）。經查，證人即同案被告乙○○、證人即
    另案被告洪清輝、證人即鼎天法律事務所律師黃鼎鈞、證人
    鼎天法律事務所受雇律師陳銘傑、證人即「北海遊藝場」經
    理馮文通、證人即「大船電子遊戲場」店長洪銘聰、證人即
    警務員蔡恩浩、證人即被告丙○○之妻黃足也、證人即彰化
    縣議員洪進南、證人即二林分局刑事組組長林世明、證人即
    二林分局偵查隊小隊長蔡慶上、楊清山、蔡文作、洪斗山（
    起訴書誤載為洪斗三）分別在檢察官偵查時，均係以證人之
    身份，經檢察官告以具結之義務及偽證之處罰，經其具結，
    而於負擔偽證罪之處罰心理下所為，係經以具結擔保其證述
    之真實性，且證人即同案被告乙○○（見96年度偵字第6601
    號卷(四)第72-78頁）、證人洪清輝（見96年度他字第1700號
    卷(一)第3-7頁、第62-64頁、第109-122頁、第147-151頁、第
    157-161頁；96年度他字第1700號卷(一)第142-146頁、第150
    -154頁、第163-167頁；97年度偵字第5140號查第40-45頁）
    、證人黃鼎鈞（見97年度偵字第5140號卷第120-124頁）、
    證人陳銘傑（見97年度偵字第5140號卷第127-131頁）、證
    人馮文通（見96年度偵字第6601號卷(八)第5-22頁、第65-71
    頁；96年度他字第1700號卷(一)第98-101頁）、證人洪銘聰（
    見96年度偵字第6601號卷(四)第52-55頁）、證人蔡恩浩（見
    96年度偵字第6601號卷(六)第17-32頁、第110-118頁）、證人
    黃足也（見96年度他字第1700號卷(二)第132-136頁）、證人
    洪進南（見97年度偵字第5140號卷第81-87頁）、證人林世
    明（見97年度偵字第5140號卷第89-92頁）、證人蔡慶上（
    見97年度偵字第5140號卷第94-97頁）、證人楊清山（見97
    年度偵字第5140號卷第99-102頁）、證人蔡文作（見97年度
    偵字第5140號卷第104-107頁）、證人洪斗山（見97年度偵
    字第5140號卷第109-112頁）分別於檢察官訊問時之證述，
    並無證據顯示係遭受強暴、脅迫、詐欺、利誘等外力干擾情
    形，或在影響其等心理狀況致妨礙其自由陳述等顯不可信之
    情況下所為；況證人洪清輝部分，業經被告戊○○、乙○○
    、丙○○、甲○○及其等選任辯護人在原審審理中分別行使
    對質詰問權，補正詰問程式，而完足為合法調查之證據，依
    上開說明，上揭證人於偵查中之證言，自均具有證據能力。
  (三)證人洪清輝於96年11月初某日、97年3月5日下午3時30分許
    ，分別於被告丙○○、與被告丙○○及丙○○之妻黃足也之
    對話錄音譯文部分：
  1.按刑事訴訟法上「證據排除原則」，係指將具有證據價值，
    或真實之證據，因取得程序違法，而予以排除之法則。且私
    人之監聽行為，無如國家機關之執行通訊監察，應依通訊保
    障及監察法規定聲請核發或補發通訊監察書等之法定程序及
    方式，故私人為保全證據所為之錄音、錄影，如非出於不法
    之目的及以違法手段取證，其取得之證據即難謂並無證據能
    力，而應予排除（最高法院98年度台上字第2513號判決要旨
    參照）。又按刑事訴訟程序所為通訊監察處分之取證行為，
    具有對人民隱私權等基本權干預之性質，通訊保障及監察法
    對此取證行為，設有程序規範與限制，俾使實施刑事追訴程
    序之公務員有法可循，並兼顧人民權益之保障。從事刑事追
    訴之公務員違反取證規範，從抑制違法偵查之觀點衡量，如
    不分情節，均容許該通訊監察所得資料作為證據使用並不適
    當，固有應否排除其證據能力之問題。惟此「證據排除原則
    」之適用，應僅限於有國家機關行為介入之對於人民之監聽
    行為而言；私人監聽之行為，並無公權力介入，則不與焉。
    依刑法第315條之1及通訊保障及監察法第29條第3款規定「
    監察者為通訊之一方，而非出於不法目的者，不罰」之規範
    目的，通訊之一方私自錄音之取證行為，如非出於不法目的
    ，不惟在刑罰規範上屬於阻卻違法之事由，且因屬通訊一方
    基於保全證據之必要所實施之作為，並無國家機關行為之介
    入，當非通訊保障及監察法所規範之行為，要無先聲請令狀
    許可之問題，自亦不發生有類似公務員違法偵查取得證據之
    情形，其所取得之證據應有證據能力（最高法院97年度台上
    字第560號判決要旨參照）。依上開最高法院之判決意旨所
    示，私人所為蒐集證據之行為，公權力並未直接介入，原則
    上無證據排除法則之適用。然，設若私人係基於偵查機關之
    託、教唆或共謀之情況下所為之違法活動時，本質上應將其
    視為偵查機關之活動（所謂偵查機關手足之延伸），因此依
    據證據排除法則之原理，只要認為該違法活動侵害到重大的
    基本人權，該違法蒐集之證皆應依證據排除法則予以排除。
  2.查，依據原審於98年4月17日行準備程序時，當庭勘驗96年
    10月5日偵訊光碟，勘驗結果為：「檢察官問：戊○○有和
    你聯絡嗎？證人洪清輝答：沒有。檢察官問：完全不理就對
    。證人洪清輝答：不敢聯絡，像乙○○也都知道他們電話都
    被那個，所以他們電話很小心。檢察官問：你這部分可能就
    是，就是如果乙○○要和你見面就和他見面，就直接用錄音
    的方式直接把他錄起來。你有去買錄音筆了嗎？證人洪清輝
    答：錄音筆有啊買了。檢察官問：那你就用錄音的方式把他
    錄起來，如果他給你封口費你就收封口費。然後你就說要簽
    白紙黑字也可以。最好是白紙黑字有簽，這樣是最好。‧‧
    ‧檢察官問：好阿你就是封口費拿來當證據，順便戊○○部
    份剛好，如果他來問你你就問他說戊○○有沒有出。就錄音
    錄起來你就是盡量和他談，就是談到這部分拿多少錢，要如
    何喬，你盡量和他講到說他當初是1個月有拿1萬元給他。‧
    ‧‧檢察官問：沒關係啦，他們也覺得光是你一人也沒有用
    。所以我給陳律師感覺，你也知道，我開庭也講光靠你一人
    是沒有用，陳律師也是聽我講，就覺得你一人沒有用，而且
    我最後也讓你回去。陳律師、黃律師他們也覺的我大概就辦
    到這裡為止。而且他們也知道我的性格，我的辦案風格外界
    應該知道，我證據抓的很緊。如果沒有絕對把握我不會起訴
    ，所以他們也知道說戊○○和乙○○這部分我不可能貿然就
    起訴。所以他們一定會跟，乙○○和戊○○自己心裡有底。
    乙○○帶回作筆錄，是因為乙○○辦公桌抽屜扣到80萬現金
    ，這80萬我們那時候認為可能要給你安家費或封口費。可是
    他也否認，我也當庭就把80萬還給他。因為我想還給他，我
    想他再來應該也可能會給你當封口費，只是我當時忘記在鈔
    票上作記號。所以他現在說要給你封口費，當初我們沒有作
    記號這個動作。封口費要給你的話一定要錄音，錢先收起來
    ，這錢是他交給你的。或是另一種方式，他交封口費前，你
    先和我們講，我們直接去埋伏，我發拘票直接拘過來，我就
    說因為你手機被監聽，所以就是監控你的行蹤。然後他要交
    封口費給你時當場被我們逮到。證人洪清輝答：好，看他怎
    麼和我連絡。檢察官問：最好是他當面跟你見面，就是他要
    交封口費給你你先用公用電話打給我就可以，他說約在何地
    點我們就先埋伏，我們會看時機，到時就直接他在場交付封
    口費，我直接去抓，他一定覺得奇怪，我就說因為我去跟蹤
    你，這樣他就百口莫辯，他為何要拿錢給你。這部分要等你
    錄音談到一定階段之後，我再去抓，或是有一種設備，他放
    在身上，我們可以收音收到。‧‧‧」等情，有勘驗筆錄在
    卷可參（原審卷(四)第129頁以下），依上開勘驗結果可知，
    檢察官為了蒐集被告戊○○等人貪污犯罪之證據，而指導洪
    清輝可以錄音之方式，錄下其與被告等人之對話，當錄到被
    告等人提到要給洪清輝所謂「封口費」時，檢察官即可予以
    逮捕，顯徵證人洪清輝係因檢察官之教唆而將其與被告丙○
    ○之對話予以錄音，衡之上開說明，此錄音行為應視為偵查
    機關之行為，然檢察官對此錄音行為並未依據通訊保障及監
    察法相關規定申請法院核發通訊監察書，上開錄音行為顯屬
    違法，則上開錄音譯文部分，依據證據排除法則應予以排除
    ，故認不具證據能力。
  (四)又按被告以外之人於審判外之言詞或書面陳述，除法律有規
    定者外，不得作為證據，刑事訴訟法第159條第1項固定有明
    文。惟按被告以外之人於審判外之陳述，雖不符前4條之規
    定，而經當事人於審判程序同意作為證據，法院審酌該言詞
    陳述或書面陳述作成時之情況，認為適當者，亦得為證據；
    當事人、代理人或辯護人於法院調查證據時，知有第159條
    第1項不得為證據之情形，而未於言詞辯論終結前聲明異議
    者，視為有前項之同意，亦為同法第159條之5第1項、第2項
    所明文規定。查本件判決其餘後述引為證據資料，固屬於被
    告以外之人於審判外之言詞、書面陳述者，惟均已於本院調
    查證據序及審理期日提示並告以要旨後，檢察官、被告楊坤
    仁及其辯護人均知悉該等證據係被告以外之人於審判外之陳
    述，而均未於言詞辯論終結前表示異議，本院審酌上開證據
    作成時之情況，認為適當，依刑事訴訟法第159條之5第1項
    、第2項規定，均應有證據能力。
五、經查：
  (一)共同被告所為陳述，須無瑕疵可指，且就其他方面調查與事
    實相符，始足採為論罪之依據。又證人保護法第14條第1項
    規定：「第2條所列刑事案件之被告或犯罪嫌疑人，於偵查
    中供述與該案案情有重要關係之待證事項或其他共犯之犯罪
    事證，因而使檢察官得以追訴該案之其他共犯者，以經檢察
    官事先同意者為限，就其因供述所涉之犯罪，減輕或免除其
    刑。」適用此項規定之刑事案件共同被告，其供述之憑信性
    本不及於一般人，為防範其有圖邀寬典或受偵查機關誘導而
    為利己損人之不實供述，自須以補強證據擔保該供述之真實
    性，始得作為判斷之依據，俾貫徹刑事訴訟無罪推定及嚴格
    證明之基本原則。且所謂補強證據，係指證明該被告關於「
    共犯之犯罪事證」供述真實性之其他證據而言。至該被告前
    後供述是否相符、有無重大矛盾、指述是否堅決及態度是否
    肯定等情，僅足為判斷其供述是否具有瑕疵之參考，因仍屬
    其自我供述之範疇，尚非「共犯之犯罪事證」之補強證據；
    而其與所供出之共犯間之關係、彼此交往背景、有無重大恩
    怨糾葛等情，因與「共犯之犯罪事證」不具必然之關連性，
    亦非足資擔保其供述真實性之補強證據（最高法院97年度台
    上字第1292號判決要旨參照）。又按被告犯貪污治罪條例第
    4條至第6條之罪，在偵查中自白，如有所得並自動繳交全部
    所得財物者，減輕其刑；因而查獲其他正犯或共犯者，減輕
    或免除其刑，貪污治罪條例第8條第2項定有明文，固係為鼓
    勵刑事案件之被告或犯罪嫌疑人，使其勇於出面檢舉作證，
    以利犯罪之易於或擴大偵查，得以追訴該案之其他共犯，乃
    設有上揭所述之減輕或免除其刑之寬典。然依上揭所述，適
    用上開規定之刑事案件之被告或犯罪嫌疑人，其供述之憑信
    性本不及於一般人；則為避免其有為偵查機關誘導，或為圖
    邀輕典而為不實供述之可能，以擔保其所為不利於其他共同
    被告（共犯）之供述（即供出該案之其他共犯事證之陳述）
    之真實性，自應有足以令人確信其供述為真實之補強證據，
    俾貫徹刑事訴訟無罪推定及嚴格證明之基本原則，先予說明
    。
  (二)於95年7月1日修正施行前貪污治罪條例第2條規定「依據法
    令從事公務之人員，犯本條例之罪者，依本條例處斷；其受
    公務機關委託承辦公務之人，犯本條例之罪者，亦同」；修
    正後係規定「公務員犯本條例之罪者，依本條例處斷」。又
    95年7月1日修正施行前刑法第10條第2項規定「稱公務員者
    ，謂依法令從事於公務之人員」；修正後則規定「稱公務員
    者，謂下列人員：一依法令服務於國家、地方自治團體所屬
    機關而具有法定職務權限，以及其他依法令從事於公共事務
    ，而具有法定職務權限者。二受國家、地方自治團體所屬機
    關『依法』委託，從事與委託機關權限有關之公共事務者。
    」。學理上將修正後有關公務員之規定，依各該不同類型，
    分別稱為「身分公務員」、「授權公務員」及「委託公務員
    」（依序指修正後刑法第10條第2項第1款前段、第1款後段
    、第2款規定之公務員）（最高法院98年度台上字第2669號
    判決要旨參照）。由此可見，修正後刑法上公務員之概念及
    其定義，較之修正前，有擴張亦有限縮。經查，被告戊○○
    自93年4月12日起至95年2月14日止、被告乙○○則自95年2
    月15日起至96年7月11日止，先後擔任彰化縣警察局二林分
    局偵查隊隊長職務；被告丙○○自92年1月1日至93年3月31
    日止，擔任偵查員並代理該小隊小隊長職務；被告甲○○自
    94年1月10日起至94年12月31日止，擔任彰化縣警察局二林
    分局小隊長，被告戊○○、乙○○、丙○○、甲○○均有司
    法警察或司法警察官之職務等情，此有彰化縣警察局芳苑分
    局97年6月2日芳警分二字第0970010064號函檢附之職務內容
    表1份（見97年度偵字第5140號卷第5-6頁）、98年6月24日
    芳警分偵字第0980011480號函檢附之人員資料表1份（見原
    審卷(五)第8-9頁）附卷可參。是本件被告戊○○、乙○○、
    丙○○、甲○○就附表所示之行為時即於95年7月1日前部分
    ，無論依修正前或修正後之公務員定義，被告戊○○、乙○
    ○、丙○○、甲○○均屬貪污治罪條例、刑法上之公務員無
    訛。
  (三)證人即另案被告洪清輝於偵訊、原審審理中均具結證述：因
    彰化縣議員盧盈宏及馮文通合資經營設於彰化縣二林鎮○○
    路126號之「北海遊藝場」係從事賭博性電動玩具，盧盈宏
    、馮文通為避免「北海遊藝場」遭彰化縣警察局二林分局查
    緝，經人介紹盧盈宏、馮文通與其認識後，自93年1月初起
    至95年8月止，推由馮文通於每月10日左右，在「北海遊藝
    場」辦公室或外面餐廳處，按月交付賄款2萬5千元或3萬5千
    元予其收受，讓警方不要前往查緝「北海遊藝場」，並由其
    自行依警局內之人員與該地區人士是否熟悉，以決定是否將
    賄款交予警局內之人員收受（見96年度偵字第6601號卷(八)第
    86-88頁、96年度他字第1700號卷(一)第120頁；原審卷(五)第15
    2-153頁）等語，核與證人即另案被告馮文通於另案偵訊時
    具結證述：其自93年間起至96年7月間止，擔任「北海遊藝
    場」經理職務，經人介紹其與洪清輝認識後，自93年1月初
    起至95年8月止，由其於每月10日左右，在「北海遊藝場」
    辦公室或外面餐廳處，按月交付2萬5千元或3萬5千元賄款予
    洪清輝收受，作為不取締「北海遊藝場」之代價（見96年度
    偵字第6601號卷(八)第5-22頁、第65-71頁）等語相符，且證
    人馮文通於原審98年7月14日審理時亦證述：其僅交付上揭
    款項予證人洪清輝收受，並未直接交付給彰化縣警察局二林
    分局之其他警員（見原審卷(五)第99頁反面）等語明確，是證
    人馮文通交付賄款予證人洪清輝收受後，係由證人洪清輝自
    行依警局內之人員與該地區人士是否熟悉，以決定是否將賄
    款交予警局內之人員收受，證人馮文通並無特別指明證人洪
    清輝應將款項交予某特定之彰化縣警察局二林分局之司法警
    察或司法警察官之事實，應堪認定。至證人馮文通於原審97
    年7月14日審理時證述：其雖有於上揭時地按月交付2萬5千
    元或3萬5千元予證人洪清輝收受，然該交付金額並非為求避
    免警方取締，僅屬通常行情（見原審卷(五)第100頁）等語部
    分，核與其前揭所述內容不符，查證人馮文通如係正當經營
    電子遊戲場，何需無故按月交付現金予證人洪清輝，此部份
    所述顯與常情有違，足徵應係為求脫免自己另案刑責之詞，
    自不足採信。
  (四)被告戊○○、乙○○有無涉犯違反貪污治罪條例之違背職務
    收受賄賂罪嫌部分：
  1.證人洪清輝雖於96年8月17日、96年8月21日另案偵訊時均具
    結證述：其按月向業者收取賄款3萬5千元後，均於收取賄款
    約1、2日後，將賄款其中之1萬元，在分局辦公室，單獨交
    付前、後任偵查隊隊長即被告戊○○、乙○○，且告知該筆
    賄款係「小黑」議員即另案被告盧盈宏所經營北海遊藝場之
    賄款，收取該筆賄款後，即不再取締該店經營賭博性電玩，
    除此之外並未將賄款交予其他人收受（見96年度他字第1700
    號卷(一)第3-7頁、第62-64頁、96年度他字第1700號卷(二)第15
    7-159頁）等語；然其於原審98年7月15日審理時則具結證稱
    ：其於另案偵訊中所述被告戊○○、乙○○有收受其所交付
    賄款部分均非實在，因為檢察官之辦案程序為監聽、搜索，
    其怕檢察官此種程序會打草驚蛇而無法查獲真正實際收受賄
    賂者，且其另案涉犯貪污案件偵查中，被告乙○○亦有幫助
    其聘請律師，檢察官認為被告乙○○可能有涉案，其遂於檢
    察官讓其交保前，指述前後任之偵查隊隊長即被告戊○○、
    乙○○均有收受賄賂，以取信檢察官讓其交保外出蒐集證據
    ，實際上偵查隊隊長即被告戊○○、乙○○均未收受其所交
    付之賄款，如果檢察官對被告戊○○、乙○○實施搜索，也
    不會打草驚蛇（見原審卷(五)第153頁、第161頁反面-163頁）
    等語，爰審酌證人馮文通交付賄款予證人洪清輝收受後，係
    由證人洪清輝自行依警局內之人員與該地區人士是否熟悉，
    以決定是否將賄款交予警局內之人員收受，證人馮文通並無
    特別指明證人洪清輝應將款項交予特定之彰化縣警察局二林
    分局之司法警察或司法警察官之事實，已如前述，是證人洪
    清輝將所收取賄款獨自收受或選擇交予何人收受，均僅有證
    人洪清輝自己知悉，本院亦查無其他補強證據足資證明證人
    洪清輝所為之證述是否實在。
  2.又證人洪清輝前於偵訊中明確證述被告戊○○、乙○○均有
    收受證人洪清輝所交付之賄賂，亦證述除被告戊○○、乙○
    ○外，並無其他人收受賄賂等情，嗣於原審審理中改證稱為
    取信檢察官讓其交保外出蒐集證據，而指述前後任之偵查隊
    隊長即被告戊○○、乙○○均有收受賄賂，實際上被告戊○
    ○、乙○○並未收受證人洪清輝所交付之賄賂，證人洪清輝
    前後證述內容已非一致，證人洪清輝或出於保護實際真正收
    受賄賂之他人，或出於為求於另案偵訊中交保而證述被告戊
    ○○、乙○○均有收受賄賂，甚或為求脫免減輕自己刑責而
    為上揭所述，是證人洪清輝所述內容，已較一般證人所述之
    可信度為低。
  3.況證人洪清輝於96年8月17日第1次另案偵訊中，經承辦檢
    察官向其告知如有查獲其他共犯依法得減輕或免除其刑後，
    其亦向承辦檢察官表示，亦可以說出共犯，並要求檢察官讓
    其交保等情，於96年8月17日第2次另案偵訊中，先向承辦
    檢察官表示被告戊○○、乙○○均有收受賄賂，再向承辦檢
    察官詢問有關其保釋金金額為何等情，於96年9月3日另案
    偵訊中，亦向承辦檢察官多次請求交保外出，讓其交保外出
    ，其可針對被告戊○○、乙○○逐一錄音蒐證等情，業經本
    院勘驗上揭偵訊光碟內容明確，此有原審98年3月4日、98年
    3月23日勘驗筆錄各1份（見原審卷(四)第74-79頁、第95-103
    頁）附卷可參。是證人洪清輝於原審審理中所述，其為取信
    檢察官讓其交保外出蒐集證據，而指述前後任之偵查隊隊長
    即被告戊○○、乙○○均有收受賄賂等語，核與前揭事證相
    符，應可採信。證人洪清輝既為求交保，而向檢察官提出陳
    述共犯之條件，按常情證人洪清輝編造共犯事實，以求換取
    交保在外之可能性極高，在無其他補強證據以實其說情狀下
    ，證人洪清輝於偵訊中之單一指述可信度不高。是被告戊○
    ○、乙○○並未收受證人洪清輝交付賄賂之事實，應可認定
    。
  4.至證人即律師黃鼎鈞、陳銘傑分別於偵訊中具結證述：被告
    乙○○撥打電話要求其至調查站陪同證人洪清輝應訊，並將
    羈押結果告知被告乙○○，被告乙○○及幾名警員均在地檢
    署等消息（見97年度偵字第5140號卷第120-124頁、第127-1
    31頁）等語，核與卷附被告乙○○持用行動電話門號000000
    0000號之雙向通聯紀錄1份（見96年度他字第1700號卷(三)第2
    37-250頁）相符，雖有被告乙○○密集與證人即律師黃鼎鈞
    、陳銘傑聯絡之情狀，然被告乙○○於證人洪清輝另案為警
    逮捕之際，係擔任證人洪清輝之偵查隊長職務，其對於所屬
    出於關心而協助聘請辯護人，亦與常情相符，要難以此推論
    被告乙○○必有收受證人洪清輝所交付賄款之事實存在，是
    被告乙○○前揭所辯，證人洪清輝另案被逮捕後，因其擔任
    證人洪清輝之主管，基於維護證人洪清輝之權利，而協助聯
    絡律師至調查站等語，應可採信。
  (五)被告甲○○有無涉犯違反貪污治罪條例之違背職務收受賄賂
    罪嫌部分：
  1.證人洪清輝於另案偵訊中具結證述：其於被告甲○○擔任其
    小隊長期間，約將近1年期間，因被告甲○○與地方關係很
    熟，故其向「北海遊藝場」按月收受賄款後，再於收取賄款
    後當日或隔1、2日，在辦公室將其中賄款5千元交予被告甲
    ○○收受約10次左右，並告知被告甲○○收受「北海遊藝場
    」賄款後，即不再取締「北海遊藝場」，嗣因其調離被告甲
    ○○所屬之小隊後，才未繼續交付賄款（見臺灣彰化地方法
    院檢察署96年度他字第1700號卷(二)第150-154頁）等語；亦
    於原審98年7月15日審理中具結證稱：因被告甲○○與彰化
    縣議員洪進南比較熟，且常至彰化縣議員洪進南服務處，有
    時會外出一起用餐，所以其於94年1月14日即被告甲○○至
    彰化縣二林分局報到後之下個月，將其向證人馮文通所收取
    之賄款中之5千元交予被告甲○○收受（見原審卷(五)155-156
    頁、161頁）等語，查證人洪清輝前於96年8月17日、96年8
    月21日另案偵訊中僅證述，其僅將賄款交予被告戊○○、乙
    ○○收受，除此之外，並未將賄款交予其他人收受，嗣於偵
    訊中復增加被告甲○○亦有收受賄款，所述已有前後不一之
    情狀，且證人洪清輝將收取賄款獨自收受或選擇交予何人收
    受，均僅有證人洪清輝自己知悉，並未有其他事證可佐，則
    證人洪清輝或出於保護實際真正收受賄賂者，或出於求取於
    另案審理中脫免減輕自己刑責而為上揭不實證述，均有可能
    ，是證人洪清輝所述內容，當較一般證人所述之可信度為低
    。
  2.況證人洪清輝不實證述被告戊○○、乙○○亦有收受賄賂之
    動機，係為求取信檢察官讓其交保外出蒐集證據，且被告戊
    ○○、乙○○實際並未收受證人洪清輝所交付之賄賂，均已
    如前述，故證人洪清輝非無可能於偵訊中為求避免檢察官發
    覺其所述不實在，而另行向檢察官編造被告甲○○亦有收受
    賄賂之事實；復參酌證人洪清輝於另案偵查中交保後，即於
    97年3月14日偵訊中具結證述：除被告丙○○外，其欲與被
    告戊○○、乙○○、甲○○碰面，然被告戊○○、乙○○、
    甲○○均不想理會，而沒有蒐集到相關證據（見96年度他字
    第1700號卷(一)第148頁）等語明確，亦徵公訴意旨認為被告
    甲○○涉犯上揭罪嫌部分，僅有證人洪清輝之單一指述，欠
    缺其他補強證據以實其說；又證人洪清輝另案違反貪污治罪
    條例案件，業經原審於97年8月5日以96年度訴字第2186號刑
    事判決判處應執行有期徒刑11年（嗣經本院判決），並就證
    人洪清輝與本件起訴被告戊○○、乙○○、丙○○、甲○○
    共同涉犯貪污治罪條例部分，以證人洪清輝於偵查中自白並
    自動繳交所得全部財物，且因而查獲共犯即被告戊○○、乙
    ○○、丙○○、甲○○，依貪污治罪條例第8條第2項後段減
    輕其刑等情，此有上揭判決書1份附卷可參，是證人洪清輝
    為求另案自己所犯貪污犯行，仍可繼續獲得法院依法減輕其
    刑之機會，於本案審理中，承前揭偵訊中編造被告甲○○亦
    有收受賄賂之事實，顯屬可能，是證人洪清輝上揭偵訊、審
    理中所述，被告甲○○亦有收受賄賂云云，自不足採信。
  3.至證人洪清輝自行依警局內之人員與該地區人士是否熟悉，
    以決定是否將賄款交予警局內之人員收受之事實，雖已如前
    述，且訊據被告甲○○亦不否認曾至彰化縣議員洪進南之服
    務處，然被告甲○○擔任警職與二林地區民意代表因值勤而
    認識，並無何違社會常情之處，論理上無法執此逕行推認證
    人洪清輝證述被告甲○○有收受賄賂云云應屬實在，而認定
    被告甲○○當有收受賄賂之事實。是被告甲○○並未收受證
    人洪清輝交付賄賂之事實，應可認定。
  (六)被告丙○○有無涉犯違反貪污治罪條例之違背職務收受賄賂
    罪嫌部分：
  1.證人洪清輝於另案偵訊中具結證述：因其所屬小隊於93年1
    月間並無小隊長，而由較為資深之被告丙○○擔任代理小隊
    長，且被告丙○○整天與彰化縣議員洪進南吃飯、打牌很熟
    ，故其向「北海遊藝場」按月收受賄款後，有將其中賄款5
    千元交予被告丙○○收受約2、3次，並告知被告丙○○收受
    「北海遊藝場」賄款後，即不再取締「北海遊藝場」，嗣因
    被告丙○○調離二林分局後，才未交付賄款（見96年度他字
    第1700號卷(一)第109-122頁）等語；嗣於原審審理中具結證
    稱：被告丙○○於93年1月間至同年3月止，係擔任其所屬小
    隊之代理小隊長，因被告丙○○與彰化縣議員洪進南比較熟
    ，故其有將其向證人馮文通所收取之賄款中之5千元交予被
    告丙○○收受（見原審卷(五)第149頁以下）等語，爰審酌證
    人洪清輝前於96年8月17日、96年8月21日另案偵訊中僅證述
    ，其僅將賄款交予被告戊○○、乙○○收受，除此之外並未
    將賄款交予其他人收受，嗣於偵訊中復增加被告甲○○，所
    述已有前後不一之情狀，且證人洪清輝將收取賄款獨自收受
    或選擇交予何人收受，均僅有證人洪清輝自己知悉，並未有
    其他事證可查，則證人洪清輝或出於保護實際真正收受賄賂
    之他人，或出於為求於另案審理中脫免減輕自己刑責而為上
    揭所述，均有可能，是證人洪清輝所述內容，已較一般證人
    所述之可信度為低。
  2.又證人洪清輝不實陳述被告戊○○、乙○○亦有收受賄賂之
    動機，係為求取信檢察官讓其交保外出蒐集證據，且被告戊
    ○○、乙○○實際並未收受證人洪清輝所交付之賄賂，均已
    如前述，是證人洪清輝非無可能於偵訊中為求避免檢察官發
    覺其所述不實在，而另行編造被告丙○○亦有收受賄賂之事
    實；又證人洪清輝另案違反貪污治罪條例案件，業經本院於
    97年8月5日以96年度訴字第2186號刑事判決判處應執行有期
    徒刑11年，並就證人洪清輝與本件起訴被告戊○○、乙○○
    、丙○○、甲○○共同涉犯貪污治罪條例部分，以證人洪清
    輝於偵查中自白並自動繳交所得全部財物，且因而查獲共犯
    即被告戊○○、乙○○、丙○○、甲○○，依貪污治罪條例
    第8條第2項後段減輕其刑等情，亦如上述，是證人洪清輝為
    求另案自己所犯貪污犯行，仍可繼續獲得法院依法減輕其刑
    之機會，於本案審理中，承前揭偵訊中編造被告丙○○亦有
    收受賄賂之事實，顯屬可能，是證人洪清輝上揭偵訊、審理
    中所述，被告丙○○亦有收受賄賂云云，是否可信，顯有疑
    義。
  3.另被告丙○○曾於97年3月5日下午3時，偕同其妻黃足也駕
    車至證人洪清輝住處，雙方泡茶、聊天結束後，證人洪清輝
    送被告丙○○出去，被告丙○○之妻黃足也坐在車輛駕駛座
    發動車輛預備離開，被告丙○○即邀證人洪清輝一起坐到車
    輛後座，隨後證人黃足也先後自皮包內拿出共計2萬元交給
    被告丙○○，由被告丙○○將2萬元交予證人洪清輝之事實
    ，業據證人黃足也於偵訊中證述明確，且為被告丙○○所不
    否認，此部分之事實固堪認定。然，依證人黃足也於97年5
    月28日偵訊時所證稱：「（妳在何處拿2萬元給洪清輝？）
    因為我先生當天輪休，我要回去鹿港，經過二林，我先生丙
    ○○說去洪清輝住處看他，我們就去洪清輝住處，我們要離
    開他的住處時，我的車子停在他住處門口，我在車上將錢拿
    他。（洪清輝為何坐在車上？）我們要離開的時候，我先生
    丙○○先叫他進去我的車內，並安慰他，跟他說要多一點錢
    我也沒有，所以就拿2萬元給洪清輝，我們也沒有打算要拿
    回來。‧‧‧（洪清輝何時到你們住處找你們？）詳細日期
    我忘記了，我記得好像洪清輝交保後，在前有一天早上洪清
    輝突然到我家按門鈴，我開門讓他進來，洪清輝進去我們的
    住處後，洪清輝就開始跟我先生丙○○在客廳坐，洪清輝埋
    怨同事都是無情‧‧‧（妳還記是何時將2萬元交給洪清輝
    ？）我忘記了，我只記得是我先生輪休，要回鹿港的路上順
    道進去看他。（當時為何好身上帶2萬元現金？）因為我本
    來要交會錢，我原本要借洪清輝1萬元，後來洪清輝又講他
    很難困難借不到錢，所以才多拿1萬元給他‧‧‧」等語（
    見96年度他字第1700號卷(二)第132頁以下），可知被告丙○
    ○係同情洪清輝處境困難才借予2萬元。又證人洪清輝於收
    受被告丙○○及其妻黃足也交付2萬元之前，已曾至被告丙
    ○○住處找被告丙○○商談，如被告丙○○確實有收受證人
    洪清輝所交付之賄賂，按理應會儘速籌措交還證人洪清輝，
    避免證人洪清輝向承辦檢察官或警方上級檢舉上情，當無於
    相隔數月之久，甘冒檢察官業已自證人洪清輝所述而派有埋
    伏警員查緝風險，再交還賄賂予證人洪清輝之必要。再者，
    依起訴書所述，被告丙○○係自93年1月起至同年3月止，按
    月收受洪清輝轉父之賄款5千元，共計1萬5千元，則被告丙
    ○○倘欲交還賄款，理應交還1萬5千元，而非2萬元，由此
    益證被告許冠被民上揭所為應非出於交還賄賂之意，是尚難
    憑以被告丙○○交付2萬元予洪清輝，即推論被告丙○○承
    認其有收受證人洪清輝交付之賄賂。
  (七)檢察官上訴意旨稱：洪清輝於偵訊時反覆證稱伊將所收受之
    賄款分配予知情且願收受之有權長官乙節，實遠比其於原審
    審理時所稱之證詞可採，原判決逕以洪清輝審理時之證述與
    偵訊時不同，即認其偵訊之證述有瑕疵，而採信其審理時之
    證詞，似嫌速斷云云。然查，證人洪清輝於96年7月11日被
    查獲時，一直聲稱數賄係其個人行為，其並未將所收賄款轉
    予其他人，於彰化縣警察局督察室96年10月12日訪談時亦供
    稱：「我有跟檢察官自白，大意為我有收受該電玩店《指大
    船電子遊戲場》每月35000元之金錢，但是不是縣議員交待
    的我不清楚，我也坦承僅有我一人收受金錢，並未轉交任何
    金錢給我的同意或長官‧‧‧就本案來說，其實僅是我一人
    所為，我的小隊長洪斗山或偵查隊長乙○○都不知道，他們
    都是無辜連代受罰，我很過意不去。」等語（見96年度他字
    第1700號卷(二)第5頁）、嗣於96年8月17日、21日偵訊時稱：
    「除了分給乙○○及戊○○外，還有無分給其他人？）沒有
    。」，其後又陸續稱甲○○、丙○○亦有收受其轉交之賄款
    ，證人洪清輝本身於警詢、偵訊時所言已諸多不符之處，檢
    察官稱證人洪清輝於偵訊時所述較為一致而可採，即有誤解
    。
  (八)證人洪清輝於偵查，承辦檢察官雖尚未同意得依證人保護法
    規定予以減刑之機會，然洪清輝本身所犯亦為違反貪污治罪
    條例之罪，該法第8條第2項規定，在偵查中自白，因而查獲
    其他正犯或共犯者，減輕或免除其刑，洪清輝身為執法人員
    ，對於該規定必然知悉，是洪清輝只要供出其他共犯，即可
    依法獲得減刑之機會，本無須檢察官之同意。況原審曾就洪
    清輝之偵訊光碟進行勘驗，關於洪清輝96年8月17日偵訊部
    分，經勘驗結果為：「檢察官問：沒有繳交那個所得就對了
    。第4條到第6條，因而查獲共犯或正犯‧‧‧而且你又沒有
    查獲其他共犯或正犯。‧‧‧律師問：有查獲其他共犯嗎？
    檢察官問：沒有阿，你有查獲誰有查獲那個共犯？還有其他
    誰和你一起收，不然你講出來阿。你講出來就免輕其刑。你
    就免刑。像馮文通我就讓他免刑，因為馮文通有供出來。就
    是這樣阿，你供出來，他後來就全部都講了。你說他是一張
    賤嘴。但是賤嘴就全部都講出來。」（原審卷(四)第91頁反面
    ），又洪清輝96年10月5日偵訊部分，經原審勘驗結果為：
    「檢察官問：我告訴你，在訴訟上，法律程序上面你做一個
    案子上去我們無法和你保證一定會判有罪或無罪，不一定，
    只是說如果在法律的構成要件而言這樣對你而言是比較有利
    的。因為他構成要件規定很死就是供出共犯因而查獲是可以
    減輕或免除其刑，我那時在筆錄上我也給你看過，我覺得你
    可以提供證據讓我覺得戊○○與乙○○這部分可以證明他沒
    有貪瀆，有收受這筆錢，你的部分我可以讓你求處免除其刑
    。證人洪清輝答：黃檢我要問，你求這樣子但法官怎麼裁又
    不一定。檢察官問：對，沒有錯，因為你再怎麼樣差也是這
    樣子。你最差也是這樣，看你要不要搏一下。這只是一個機
    會。比如說像販毒集團他們刑又更重，後來他們又願意供出
    上游，就是這個原因。就是要拼阿，就是拼拼看，講出來如
    果有的話，對我而言會比較有利，我將來可以主張阿，你也
    可以換一個律師，你幹麼一定要請這個律師，你可以找一個
    律師說因為這部分我有供出來，一定要求法官這部分一定要
    免除其刑，因為你承擔很大風險。‧‧‧證人洪清輝答：現
    在對我比較切身的，如果我錄到錢也給我，那他就是起訴，
    起訴我要跑了。真的，我是想到這問題。檢察官問：問題是
    有錄到有封口費還可以，起訴後你還是要配合法院來作證，
    那也只是說你可能不要住在彰化這地方，或是搬家，我告訴
    你，其實你自己考量，你如果今天沒有去做這動作，我就和
    你說因為這件我已經簽分他案，相關卷宗資料我不會上去。
    包括我們後來去他辦公室搜索，相關資料我都附在這裡面，
    我覺得如果證據不夠的話我這件他案就會簽結。如果你有錄
    到相關證據包括他給你的封口費，然後你有錄音為證的話，
    這部分證據如果夠的話我會起訴，起訴的話你的部分我會求
    處免刑，但是將來在院方審的話還是要配合院方出庭作證，
    但只是你自己心理要有心理準備，當然你不可能再回警界，
    所以你可能要有一個心理準備要過一個新生活，必要的話你
    可以搬家或是怎樣，但今天如果你不做這動作這件很快就會
    判下來，這部份證據還算明確的。所以你如果一判8年，進
    去服刑最少要4年，你自己考量看看，最壞就是這樣，看你
    自己抉擇。今天走到這地步，是交叉口一是全部扛起來‧‧
    ‧」等語（原審卷(四)第132頁以下），由上開勘驗結果可知
    ，洪清輝實有為圖獲免刑、交保之機會，乃配合檢察官之偵
    查方向，虛構出另有共犯情節以獲得減刑或免除其刑機會之
    動機，是本件實無法排除洪清輝係為邀獲寬典而虛偽供述之
    可能性。檢察官上訴意旨認洪清輝於偵訊時所述遠較於原審
    審理時所為為可採，亦屬擅斷。
  (九)檢察官上訴意旨另稱：本件除洪清輝偵訊時之證述外，尚有
    另案被告馮文通之證述可資佐證，本件並非僅憑洪清輝1人
    之單一指述即行起訴云云。查，馮文通固曾交付賄款予洪清
    輝請其代為打點，然洪清輝於收受後，是否確實轉交於其他
    同事或長官，並無證據足以證明，證人馮文通亦未親自見聞
    洪清輝有將賄款轉交他人之事實，參以洪清輝於原審審理時
    自承其有積欠債務（原審卷(五)第150頁反面），難保洪清輝
    不會將馮文通轉交之賄款據為己有。再者，取締賭博電動玩
    具之勤務，於分局中係屬於「第一組」之勤務，並非由「第
    三組」之偵查隊取締，此據證人即曾擔任芳苑分局局長之劉
    國棟於原審證述明確，被告等人既非隸屬「第一組」，顯然
    無法主導該「第一組」是否執行取締賭博性電動玩具之工作
    ，如何有受賄之動機？又檢察官認北海遊藝場自92年5月開
    幕以來，均未曾遭彰化縣警察局二林分局執行取締、查緝，
    如此，是否表示除洪清輝外，亦尚有其他人亦有收賄之可能
    ，惟檢察官對該等人士並未起訴，則檢察官以北海遊藝場未
    遭取締、查緝，而推論被告等人有自洪清輝處收受賄款，其
    論證實屬率斷。
  (十)又查電子遊藝場業者之所以會行賄，其動機無非係為尋求能
    長久經營，希望透過金錢使收賄者能違背職務而不為取締，
    故其考量重點係在長久經營，以免投資血本無歸，如此情形
    下，則多透過各種關係或用盡各種方法接近主管機關，斷無
    因職務交接即停止行賄之可能，否則豈非令長久經營功虧一
    簣。查，本件原二林分局偵查隊，於洪清輝收取賄款期間內
    ，歷經多任偵查小隊長及隊長，除被告乙○○、戊○○、許
    民、甲○○外，尚有當時刑事組長林世明、偵查小隊長蔡慶
    上、蔡文作、楊清山、洪斗山等人，此有二林分局人事資料
    表參，若真有行賄必要，必須對每屆小隊長或隊均行賄方是
    ，然起訴書卻稱由於與地方不熟、故未每屆小隊長均行賄，
    如此一來豈非造成空窗期存在，與業者行賄動機相違，足證
    洪清輝之證述與事實不符，顯無足採。
  (十一)綜上所述，公訴意旨所指被告戊○○、乙○○、丙○○、甲
    ○○均係涉犯貪污治罪條例第7條、第4條第1項第5款之具有
    調查犯罪職務之公務員違背職務收受賄賂犯行，尚無法達於
    通常一般人均不致有所懷疑，而得確信其犯罪事實之程度。
    此外，復查無其他積極證據足資證明被告戊○○、乙○○、
    丙○○、甲○○有何公訴人所指之犯行，應認本件不能證明
    被告戊○○、乙○○、丙○○、甲○○犯罪。
六、原審以不能證明被告戊○○、乙○○、丙○○、甲○○犯上
    開罪名，因而為被告戊○○、乙○○、丙○○、甲○○無罪
    之諭知，核無違誤。檢察官上訴意旨，猶執前詞，指摘原判
    決不當，為無理由，應予駁回。
據上論結，應依刑事訴訟法第368條，判決如主文。
本案經檢察官丁○○到庭執行職務。
中    華    民    國    99    年     4    月    29    日
            刑事第五庭  審判長法  官  趙  春  碧
                              法  官  賴  恭  利
                              法  官  何  秀  燕
以上正本證明與原本無異。
如不服本判決應於收受送達後10日內，向本院提出上訴書狀，其
未敘述上訴理由者，並得於提起上訴後10日內向本院補提理由書
(均須按他造當事人之人數附繕本)「切勿逕送上級法院」。
                              書記官  郭  振  祥
中    華    民    國    99    年     4    月    29    日

司法院資訊處製作；財團法人民間司法改革基金會備份。
